【裁判字號】    97,審聲,1433
【裁判日期】    971007
【裁判案由】    停止執行
【裁判全文】
臺灣高雄地方法院民事裁定            97年度審聲字第1433號
聲  請  人  乙○○
相  對  人  壽豐乳品企業股份有限公司
法定代理人  甲○○
上列當事人間因拍賣抵押物強制執行事件，聲請人聲請停止執行
，本院裁定如下：
  主  文
聲請駁回。
  理  由
一、聲請意旨略以：聲請人提供坐落高雄市○○區○○段453 地
    號土地，應有部分萬分之1021，及其上建號4783號即門牌號
    碼為高雄市○○區○○路86之1 號房屋所有權全部，供相對
    人設定新台幣（下同）200 萬元之抵押權，以擔保訴外人小
    北百貨有限公司（下簡稱小北百貨）之連鎖公司即寶暉生活
    館有限公司、寶璟百貨有限公司、寶滿生活館有限公司、寶
    鶴生活館有限公司、寶澤生活館有限公司、寶聯生活館有限
    公司、寶澧生活館有限公司、寶聖生活館有限公司、寶舜生
    活館有限公司、寶翰生活館有限公司、寶隆生活館有限公司
    、寶陞生活館有限公司、寶慶百貨有限公司、寶陽生活館有
    限公司、寶璽百貨有限公司、寶鼎生活館有限公司之貨款，
    現相對人以小北百貨之上開連鎖公司未給付貨款為由，聲請
    拍賣上開抵押物。惟相對人與小北百貨間就上開連鎖公司之
    貨款，經相對人聲請核發支付命令後，小北百貨業已聲明異
    議，其等就相對人有無本件貨款請求權存在，業經台灣台南
    地方法院97年度訴字第328 號給付貨款事件（下簡稱台南地
    院給付貨款事件）審理中，為此，爰依司法院大法官會議釋
    字第182 號解釋，聲請鈞院裁定准予停止拍賣抵押物之強制
    執行程序等語。
二、按強制執行法第18條第1 項規定：「強制執行程序開始後，
    除法律另有規定外，不停止執行。」乃防止債務人或第三人
    任意聲請停止執行，致執行程序難於進行，債權人之債權不
    能早日實現。抵押權人聲請拍賣抵押物，經法院為許可強制
    執行之裁定而據以聲請強制執行，抵押人對該裁定提起抗告
    或依同法第14條提起異議之訴時，法院得依同法第18條第2
    項為停止強制執行之裁定，抵押人如以該裁定成立前實體上
    之事由主張該裁定不得為執行名義而提起訴訟時，其情形較
    裁定程序為重，依「舉輕明重」之法理，參考公證法第11條
    第3項及非訟事件法第101 條第2 項規定（現行之195 條第2
    項），並兼顧抵押人之利益，則抵押人自得依強制執行法18
    條第2 項規定聲請為停止強制執行之裁定。司法院大法官會
    議固著有第182 號解釋可資參照。
三、聲請人主張相對人以本院97年度拍字第349 號裁定為執行名
    義據以聲請拍賣上開抵押物，現經本院民事執行處以97 年
    度司執字第50058 號執行中，執行程序尚未終結等情，業經
    本院調閱上開執行卷中查明屬實，堪信為真。惟查，系爭抵
    押權所登記之債務人乃為聲請人、寶暉生活館有限公司、寶
    璟百貨有限公司、寶滿生活館有限公司、寶鶴生活館有限公
    司、寶澤生活館有限公司、寶聯生活館有限公司、寶澧生活
    館有限公司、寶聖生活館有限公司、寶舜生活館有限公司、
    寶翰生活館有限公司、寶隆生活館有限公司、寶陞生活館有
    限公司、寶慶百貨有限公司、寶陽生活館有限公司、寶璽百
    貨有限公司、寶貝生活館有限公司及寶鼎生活館有限公司等
    人，並無小北百貨，此觀土地登記謄本中所記載之債務人及
    債務額比例之內容，至為明確。足見，小北百貨並非系爭抵
    押權之債務人。再者，前揭強制執行法第18條第2 項規定之
    條文內容，雖未載明應依「債務人聲請」，然上開要件之聲
    請或請求或起訴，均應以執行債務人為主體，始為適法。但
    聲請人所述之台南地院給付貨款事件，乃相對人對小北百貨
    聲請核發支付命令後，經小北百貨聲明異議後，視為起訴，
    即該給付貨款事件乃相對人為起訴之原告，小北百貨為起訴
    之被告，聲請人縱為拍賣抵押物強制執行事件之債務人，然
    並非該給付貨款事件之起訴原告。此有聲請人提出之庭期通
    知單及小北百貨之答辯狀附卷可稽。此外，聲請人復未對拍
    賣抵押物提起抗告（因該裁定業已確定，並經相對人據以為
    執行名義，聲請拍賣抵押物執行中），亦未對相對人提起塗
    銷抵押權登記、確認抵押權不存在之訴或異議之訴等，因此
    ，聲請人聲請准予裁定供擔保後停止執行，均核與前開說明
    之法定要件不符。至聲請人雖稱上開抵押債務人即寶暉生活
    館有限公司等１７間公司為小北百貨之連鎖公司，然亦為小
    北百貨所否認，此觀小北百貨於台南地院給付貨款事件提出
    之９７年６月５日答辯狀記載：「原告出貨之各店並非被告
    公司之分公司或分店，而皆係有獨立法人格之公司」、「原
    告於向台灣高雄地方法院聲請拍賣抵押物之聲請狀及所附統
    一發票，明顯載明債務人為被告之連鎖公司..... ，並無被
    告公司」及「原告出貨之上開公司，皆係被告之連鎖公司，
    惟有各自獨立之法人格，僅係於被告公司處設立聯合辦公室
    ，聯合處理進貨、款項等問題而已」等內容即明，故聲請人
    以小北百貨公司業對該給付貨款事件聲明異議及答辯為由，
    而主張其等已就雙方間有無貨款存在進行本案訴訟，聲請准
    予裁定供擔保後，停止執行程序，亦屬無據。
四、綜上所述，聲請人並未依強制執行法第１８條第２項規定對
    拍賣抵押物之裁定提起抗告或對相對人提起異議之訴，或提
    起確認抵押權不存在或是塗銷抵押權登記之訴訟，相對人為
    原告對小北百貨提起之給付貨款之訴，亦不符合前開聲請人
    得聲請裁定供擔保准予停止執行之規定，從而，聲請人以相
    對人已對小北百貨提起請求給付貨款之訴訟為由，聲請准予
    裁定供擔保，停止強制執行程序，顯與前揭大法官會議釋字
    第182 號解釋之內容及強制執行法第18條第2 項規定之要件
    不符，其聲請即無理由，應予駁回，裁定如主文。
中    華    民    國    97    年    10    月    7     日
                  民事第二庭法  官  蘇姿月
為正本係照原本作成。
如對本裁定抗告須於裁定送達後10日內向本院提出抗告狀，並繳
納裁判費新台幣1,000元。
中    華    民    國    97    年    10    月    7     日
                            書記官  陳美月


司法院資訊處製作；財團法人民間司法改革基金會備份。
